---
title: "Seminární práce 4EK418"
author: "Jindra Lacko"
format: 
  html:
    self-contained: true
toc: true
execute: 
  eval: true
  echo: true
  message: false
  warning: false
figures:
  fig-width: 1000
  fig-heigt: 800
---

## Úkol první: Geokódování (10b)

Toto je závěrečná práce z předmětu 4EK418; vaším prvním krokem je vybrat si svůj vlastní bod - počátek cesty.

Vyberte libovolné místo v České republice. Není důležité co je tímto bodem (místo narození? babička za kterou jste jezdili na prázdniny? vysněná dovolená?) ale je důležité aby toto místo bylo unikátní, jen a pouze vaše. Z praktických důvodů bude lepší, když toto místo nebude úplně u hranic - budete pracovat s jeho okolím, když bude celé okolí v ČR, tak se vám budou výstupy snáze interpretovat.

V tomto kroku bod zaměřte - dohledejte jeho souřadnice a vypište je ve formátu `{sf}` balíčku. Prosím opravdu geokódujte, za zadání bodu natvrdo body nejsou (a je to hloupá ztráta).

```{r geocode}
# tady budiž geokódování -  vstup jako string, a výstup jako objekt typu bod (POINT)
```

## Úkol druhý: Zakreslení do mapy (10b)

V tomto kroku zakreslete geokódované body do statické mapy. 

Pro snazší orientaci dokreslete do mapy několik řek (více než jednu, méně než tisíc) dle vlastního výběru.

```{r visualize}
# tady budiž obrázek, bohatší nežli teď...
library(ggplot2)
library(dplyr)
library(readr)
library(spdep)
library(sf)

ekonomka <- data.frame(misto = "ekonomka",
                       geo = "POINT (14.44116 50.08427)") %>% 
  st_as_sf(wkt = "geo", crs = 4326)

ggplot() +
  geom_sf(data = RCzechia::republika()) +
  geom_sf(data = ekonomka, pch = 4, color = "red") +
  theme_void()

```

## Úkol třetí: Vytvoření okolí vlastního a zadaného bodu (10b)

Okolo *vlastního* bodu vytvořte okolí vymezené obvodem (nikoliv průměrem!) rovným polovině vzdálenosti mezi vlastním a zadaným bodem, okolo *zadaného* bodu (= ekonomky) vytvořte okolí o průměru 25 kilometrů. Oba buffery spojte do jednoho konvexního polygonu.

Buffery a spojený polygon zakreslete do stejné mapy jako v předchozím kroku.

```{r buffer}
# tady budiž dva buffery spojené v jeden konvexní polygon

ggplot() +
  geom_sf(data = RCzechia::republika()) +
  geom_sf(data = ekonomka, pch = 4, color = "red") +
  theme_void()
```

## Úkol čtvrtý: Průsečíky a plocha (10b)

Zjistěte, kolik obcí České repoubliky *alespoň částečně* obsaženo ve velkém spojeném polygonu + kolik z nich je ve vašem polygonu *celou svojí plochou*. 

Spočtěte obce + vypište celkovou plochu obou typů průsečíku (očekávám tedy 2 × 2 čísla).

```{r intersection}
# tady budiž výpis data framu - geometrie mě už nezajímá!
```

## Úkol pátý: Populace (10b)

Dopočtěte počet obyvatel:

- spojeného polygonu 
- jeho doplňku (České republiky s vyříznutým polygonem)

Očekávám tedy 2 čísla (počty obyvatel v lidech)

Zobrazte na mapě - řeky už nepotřebujeme - jako relativní údaj (hustotu / lidi na km²) a krátce diskutujte. Který z polygonů je zabydlen hustěji, co to může vysvětlit?

Opět očekávám vizualizaci dvou čísel, ale vztažené k ploše (polygonu, respektive zbytku republiky).

```{r kartogram}
# tady budiž hustota v hezčím obrázku

ggplot() +
  geom_sf(data = RCzechia::republika()) +
  geom_sf(data = ekonomka, pch = 4, color = "red") +
  theme_void()
```

## Úkol šestý: Zemědělská půda (10b)

Spočtěte průměrný podíl zemědělské půdy ve vašem polygonu a zbytkové části ČR; zajímají mě tedy dvě hodnoty. Zakreslete do mapy jako relativní číslo (nezatížené rozdílem ploch) a krátce diskutujte - jak se hodnoty liší, co rozdíl může vysvětlit?

```{r rastr}
# tady budiž ornice v hezčím obrázku

ggplot() +
  geom_sf(data = RCzechia::republika()) +
  geom_sf(data = ekonomka, pch = 4, color = "red") +
  theme_void()
```

## Úkol sedmý: Analýza volebních výsledků (20b)

Z ofiko volebních výsledků ze stránek https://www.volby.cz/ máme výsledky charizmatického politika; zjistěte v jaké části ČR je soustředěna jeho podpora? 

Při párování okrsků pozor na obce a městské části (pokud je pro obec definovaná část, tak "přebije" číslo obce) - věnujte pozornost technice coalesce použité v souboru [`7-digest-data-prez.R`](https://github.com/jlacko/4EK418/blob/master/R/7-digest-data-prez.R#L22).

Specificky:

- zakreslete výsledky v mapě
- uplatněte libovolný LISA algoritmus pro dohledání clusteru *významné* podpory; pro definici významnosti uvažujme 95% 
- zjistěte zeměpisný střed největšího spojitého clusteru jako polygonu
- zjistěte algoritmicky adresu zeměpisného středu polygonu (ze souřadnic na text); stačí město

Za bezvýznamné kladné body: zkusíte si podle výsledku tipnout o jaké volby a politika šlo?

```{r tajemny-politik}
# výsledky tajemného politika...

library(dplyr)
politik <- readRDS("../data/politik.rds")

glimpse(politik)

```
## Úkol osmý: Prostorová statistika (20b)

Ze sčítání lidu v roce 2021 máme k dispozici publikovaný výstup o dojížďce do zaměstnání podle druhu dopravy. Níže uvedený kód z této statistiky vybírá součet za muže a ženy (tj. bez rozdílu pohlaví) v úrovni detailu ORP.

Vezměte v potaz pouze ty dojížděče, kteří dojíždějí dopravním prostředkem "jízdní kolo" (dopravní prostředek číslo 7) / viz. kód níže.

Dojížděče dělíme na 3 skupiny:

-   dojíždí na kole (cyklista_TRUE)
-   dojíždí jinak (cyklista_FALSE)
-   nedojíždí (cyklista_NA)

Ověřte, zda je podíl cyklistů v prostoru náhodně rozložen (= zda pro něj existuje prostorová autokorelace).

Pokuste se podíl dojížděčů na kole vysvětlit pomocí nadmořské výšky panující v ORP polygonu; uvažujte dodaný raster `nadmorska_vyska`. Při extrakci hodnot z rasteru na ORP vyberte vhodnou agregační funkci, a svůj výběr zdůvodněte. 

Vlastní model uvažujte lineární, i.e. `stats::lm()`. O výsledku podejte zprávu.

```{r nuda-je}
library(terra)

# data ze staťáku...
secteni_cyklisti <- read_csv("../data/sldb2021_vyjizdka_vsichni_prostredek_pohlavi.csv") %>% 
  filter(uzemi_cis == 65 & is.na(pohlavi_kod)) %>% 
  mutate(cyklista = prostredek_kod == 7) %>% 
  group_by(uzemi_kod, uzemi_txt, cyklista) %>% 
  summarize(pocet = sum(hodnota)) %>% 
  tidyr::pivot_wider(names_from = cyklista, 
                     values_from = pocet, 
                     names_prefix = "cyklista_")

# ... náhled na data;
glimpse(secteni_cyklisti)

# pozor, tento řádek stahne z netu soubor o 72 mega...
nadmorska_vyska <- RCzechia::vyskopis(format = "actual", 
                                      cropped = F) 

# pro info: zde raster jako obrázek
plot(nadmorska_vyska)
```
