---
title: "Seminární práce 4EK418"
author: "Jindra Lacko"
format: 
  html:
    self-contained: true
toc: true
execute: 
  eval: true
  echo: true
  message: false
  warning: false
figures:
  fig-width: 1000
  fig-heigt: 800
---

## Geokódování a zakreslení do mapy (10 b)

Toto je závěrečná práce z předmětu 4EK418; vaším prvním krokem je vybrat si svůj vlastní *bod zájmu*.

Vyberte libovolné místo v České republice. Není důležité co je tímto bodem (místo narození? babička za kterou jste jezdili na prázdniny? vysněná dovolená?) ale je důležité aby toto místo bylo unikátní, jen a pouze vaše. 

Z praktických důvodů (nejde o dogma a tvrdý zákaz) bude lepší, když váš bod zájmu nebude úplně u hranic; budete pracovat s jeho okolím, když bude celé okolí v ČR, tak se vám budou výsledky snáze interpretovat, nežli kdyby kus "přečuhoval" do ciziny.

V tomto kroku bod zaměřte - dohledejte jeho souřadnice a vypište je ve formátu `{sf}` balíčku. Prosím opravdu geokódujte, za zadání bodu natvrdo body nejsou (a je to hloupá ztráta).

```{r geocode}
# tady budiž geokódování - čekám výstup jako objekt typu bod (POINT)
```

V tomto kroku zakreslete geokódované body do statické mapy. V mapě ukažte kromě vámi zvoleného bodu také naši drahou Alma Mater

Pro snazší orientaci dokreslete do mapy několik řek dle vlastního výběru.

```{r visualize}
# tady budiž obrázek, bohatší nežli teď...
library(ggplot2)
library(dplyr)
library(readr)
library(spdep)
library(sf)

ekonomka <- data.frame(misto = "ekonomka",
                       geo = "POINT (14.44116 50.08427)") %>% 
  st_as_sf(wkt = "geo", crs = 4326)

ggplot() +
  geom_sf(data = RCzechia::republika()) +
  geom_sf(data = ekonomka, pch = 4, color = "red") +
  theme_void()

```

## Okolí a obce (10 b)

Okolo *vlastního* bodu vytvořte okolí (buffer) s obvodem rovným polovině vzdálenosti mezi vlastním a zadaným bodem, okolo *zadaného* bodu (VŠE) vytvořte okolí 25 kilometrů. Oba buffery spojte do jednoho konvexního polygonu "okolí".

Buffery a spojený polygon zakreslete do stejné mapy jako v předchozím kroku; věnujte přitom pozornost slučitelnosti jednotek (metry, stupně). 

```{r buffer}
# tady budiž dva buffery a jeden convex hull

ggplot() +
  geom_sf(data = RCzechia::republika()) +
  geom_sf(data = ekonomka, pch = 4, color = "red") +
  theme_void()
```

Zjistěte, kolik obcí České repoubliky *alespoň částečně* obsaženo ve velkém spojeném polygonu + kolik z nich je v něm *celou svojí plochou*. 

Spočtěte obce + vypište celkovou plochu obou typů průsečíku:

```{r intersection}
# tady budiž výpis data framu - geometrie mě už nezajímá!
```

## Populace dnes a kdysi... (10b)

Dopočtěte počet obyvatel (uvažujte sčítání lidu, nemusí být poslední):

- "vašeho" spojeného polygonu
- jeho doplňku (České republiky s dírou ve tvaru vašeho polygonu)

Zobrazte na mapě - řeky už nepotřebujeme - hustotu jako relativní údaj (= lidi na km²) pro oba polygony. Očekávám tedy dvě čísla (za váš vytvořený polygon a za doplněk do republiky jako celek).

```{r kartogram}
# tady budiž hustota v hezčím obrázku

ggplot() +
  geom_sf(data = RCzechia::republika()) +
  geom_sf(data = ekonomka, pch = 4, color = "red") +
  theme_void()
```

Odhadněte s využitím předpokladu konstantní hustoty součet metriky *počet obyvatel německé národnosti* ze sčítání lidu v roce 1930 ve vašem polygonu a ve zbytku Česka. Opět očekávám dvě čísla - za polygon a za doplněk, tentokráte jako dvě absolutní hodnoty (tj. nevztažené k ploše jako prve). Nepracujte s rozdílem, chci vidět dvě interpolace (pak by kontrola na známý součet nedávala smysl).

Jako kontrolu ověřte rozdíl mezi součtem vámi dopočtených čísel a hodnotou 3,149,820 (oficiální hodnota ze sčítání) a krátce komentujte.

```{r postupim}
# zde prosím výpočet tří čísel: 
# - odhad Němců ve "vašem" polygonu
# - odhad Němců ve "zbytkovém" polygonu 
# - krátký komentář k rozdílu 

okresy_1930 <- RCzechia::historie("okresy_1930") %>% 
  mutate(nemci_30 = `národnost německá`)

sum(okresy_1930$nemci_30) # toto je celek; s ním poměřte dvě části

```


## Zemědělská půda (10b)

Spočtěte průměrný podíl zemědělské půdy (uvažujte raster původně služby Copernicus / družice Sentinel využitý ve skriptu [`6-cropland-traktory.R`](https://github.com/jlacko/4EK418/blob/master/R/6-cropland-traktory.R#L8)) ve vašem polygonu a zbytkové části ČR. Při extrakci rasteru věnujte pozornost parametru `progress`, pro která je uplatňována defaultní hodnota `TRUE` (a nechává po sobě detritus v dokumentu.) 

Podíl zemědělské půdy zakreslete do mapy jako relativní číslo (nezatížené rozdílem ploch) a krátce diskutujte - jak se hodnoty liší, co rozdíl může vysvětlit?

```{r rastr}
# tady budiž ornice v hezčím obrázku

ggplot() +
  geom_sf(data = RCzechia::republika()) +
  geom_sf(data = ekonomka, pch = 4, color = "red") +
  theme_void()
```

## Prostorová interpolace (15b)

Z portálu ČHMÚ díky setu směrnic EU a 
[zákonu 123/1998 Sb.](https://www.zakonyprolidi.cz/cs/1998-123) známe historická měření meteorologických a klimatických veličin.

Ze známých hodnot průměrné denní teploty na Nový rok 2000 (Y2K anyone?) interpolujte teplotu ve "vašem" bodě.

Dále využijte model k vykreslení mapy průměrné teploty v Česku; uvažujte přitom objekt `cil_interpolace`. 

```{r pocasi}
# průměrná teplota na Nový rok 2000
y2k <- read_csv("../data/y2k_teplota.csv") %>% 
  st_as_sf(coords = c("delka", "sirka"), crs = 4326)

# cíl interpolace
cil_interpolace <- st_make_grid(RCzechia::republika(),
                                what = "centers",
                                n = 80)

# základní orientace
ggplot() +
  geom_sf(data = RCzechia::republika()) +
  geom_sf(data = cil_interpolace, pch = 4, color = "gray75") +
  geom_sf_label(data = y2k, aes(label = teplota)) +
  theme_void()
```

## Prostorová statistika (15b)

Ze sčítání lidu v roce 2021 máme k dispozici publikovaný výstup o dojížďce do zaměstnání podle druhu dopravy. Níže uvedený kód z této statistiky vybírá součet za muže a ženy (tj. bez rozdílu pohlaví) v úrovni detailu ORP.

Vezměte v potaz pouze ty dojížděče, kteří dojíždějí dopravním prostředkem "jízdní kolo" (dopravní prostředek číslo 7) / viz. kód níže.

Dojížděče dělíme na 3 skupiny:

-   dojíždí na kole (cyklista_TRUE)
-   dojíždí jinak (cyklista_FALSE)
-   nedojíždí (cyklista_NA)

Ověřte, zda je podíl cyklistů v prostoru náhodně rozložen (= zda pro něj existuje prostorová autokorelace). 

Pokud autokorelaci proměnné jako celku identifikujte, tak uplatněte vhodný clusteringový algoritmus a ukažte oblasti významné korelace.

Pokuste se podíl dojížděčů na kole vysvětlit pomocí nadmořské výšky panující v ORP polygonu; uvažujte dodaný raster `nadmorska_vyska`. Při extrakci hodnot z rasteru na ORP vyberte vhodnou agregační funkci, a svůj výběr zdůvodněte. 

Vlastní model uvažujte lineární, i.e. `stats::lm()`. O výsledku podejte zprávu.

```{r nuda-je}
library(terra)

# data ze staťáku...
secteni_cyklisti <- read_csv("../data/sldb2021_vyjizdka_vsichni_prostredek_pohlavi.csv") %>% 
  filter(uzemi_cis == 65 & is.na(pohlavi_kod)) %>% 
  mutate(cyklista = prostredek_kod == 7) %>% 
  group_by(uzemi_kod, uzemi_txt, cyklista) %>% 
  summarize(pocet = sum(hodnota)) %>% 
  tidyr::pivot_wider(names_from = cyklista, 
                     values_from = pocet, 
                     names_prefix = "cyklista_")

# ... náhled na data;
head(secteni_cyklisti)

# pozor, tento řádek stahne z netu soubor o 72 mega...
nadmorska_vyska <- RCzechia::vyskopis(format = "actual", 
                                      cropped = F) 

# pro info: zde raster jako obrázek
plot(nadmorska_vyska)
```

## Analýza volebních výsledků (15b)

Z ofiko volebních výsledků ze stránek [`volby.cz`](https://www.volby.cz) máme předpřipraveny výsledky charizmatického politika; poznáte v jaké části ČR je těžiště jeho podpory? 

Při párování okrsků pozor na obce a městské části (pokud je pro obec definovaná část, tak "přebije" číslo obce) - věnujte pozornost technice coalesce použité v souboru [`7-digest-data-prez.R`](https://github.com/jlacko/4EK418/blob/master/R/7-digest-data-prez.R#L22).

Specificky:

- zakreslete výsledky v mapě
- uplatněte libovolný LISA algoritmus pro dohledání clusterů *významné* podpory; pro definici významnosti uvažujme 95% (nechám na vašem vkusu, zda zvolíte interval jednostranný nebo oboustranný, ale zmiňte jaký používáte a proč)
- zjistěte zeměpisný střed největšího spojitého clusteru jako polygonu
- zjistěte algoritmicky adresu zeměpisného středu polygonu (ze souřadnic na text); stačí obec

Za bezvýznamné kladné body: zkusíte si podle výsledku tipnout o jaké volby a politika šlo?

```{r tajemny-politik}
# výsledky tajemného politika...

library(dplyr)
politik <- readRDS("../data/politik.rds")

glimpse(politik)

```
