---
title: "4EK418 závěrečná práce"
output: html_document
---
```{r setup, echo = F}
# nastavení defaultů pro markdown chunks; tyto prosím neměňte :)
knitr::opts_chunk$set(echo = T, eval = T, message = F, warning = F, fig.width = 6, fig.height = 4, out.width="100%")
```


## Úkol první: Geokódování

Toto je závěrečná práce z předmětu 4EK418; vaším prvním krokem je vybrat si svůj vlastní bod - počátek cesty.

Vyberte libovolné místo v České republice. Není důležité co je tímto bodem (místo narození? babička za kterou jste jezdili na prázdniny? vysněná dovolená?) ale je důležité aby toto místo bylo unikátní, jen a pouze vaše.

V tomto kroku bod zaměřte - dohledejte jeho souřadnice a vypište je ve formátu `{sf}` balíčku.

```{r geocode}

# tady budiž geokódování

```

## Úkol druhý: Zakreslení do mapy

V tomto kroku zakreslete geokódované body do statické mapy. V mapě ukažte kromě vámi zvoleného bodu také [sportovní středisko v Dobronicích](https://ctvs.vse.cz/informace-o-ctvs/sportovni-a-rekreacni-stredisko-dobronice/) / GPS: 49°20’40.268″N, 14°30’12.603″E.

Pro snazší orientaci dokreslete do mapy několik řek; v kontextu ČR zvažte `RCzechia::reky()` zafiltrované na ty významné (uvažujte kontext - například Labe, Vltava, Lužnice...).

```{r visualize}

# tady budiž obrázek

plot(pressure)

```

## Úkol třetí: Vytvoření okolí vlastního a zadaného bodu

Okolo vlastního bodu vytvořte okolí (buffer) 25 kilometrů, okolo zadaného bodu (Dobronic) vytvořte okolí 50 kilometrů. Oba buffery spojte do jednoho polygonu (nápověda: chci convex hull).

Buffery a spojený polygon zakreslete do stejné mapy jako v předchozím kroku; věnujte přitom pozornost slučitelnosti jednotek (metry, stupně). Je možné, že budete muset převádět souřadnicové systémy ze zeměpisného do rovinného.

```{r buffer}

# tady budiž dva buffery a jeden convex hull

```

## Úkol čtvrtý: Průsečíky a plocha

Zjistěte, kolik obcí České repoubliky alespoň částečně obsaženo ve velkém spojeném polygonu + kolik z nich je v něm celou plochou. Spočtěte obce vypište celkovou plochu obou typů průsečíku:

```{r intersection}

# tady budiž výpis data framu 

```

## Úkol pátý: Populace

Dopočtěte počet obyvatel spojeného polygonu a jeho doplňku (České republiky s vyříznutým polygonem). Zobrazte na mapě - řeky už nepotřebujeme - jako relativní údaj (hustotu / lidi na km²).


```{r kartogram}

# tady budiž hustota

```

## Úkol šestý: Zemědělská půda

Spočtěte průměrný podíl zemědělské půdy ve vašem polygonu a zbytkové části ČR; zakreslete do mapy jako relativní číslo (nezatížené rozdílem ploch) a krátce diskutujte.

```{r rastr}

# tady budiž ornice

```
