---
title: "Seminární práce 4EK418"
author: "Jindra Lacko"
toc: true
format: 
  pdf:
    papersize: A4
knitr:
  opts_chunk: 
    fig.showtext: true
    dev: cairo_pdf
execute: 
  eval: true
  echo: true
  message: false
  warning: false
  fig.width: 6
  fig.height: 4
  out.width: "100%"
---

## Úkol první: Geokódování

Toto je závěrečná práce z předmětu 4EK418; vaším prvním krokem je vybrat si svůj vlastní bod - počátek cesty.

Vyberte libovolné místo v České republice. Není důležité co je tímto bodem (místo narození? babička za kterou jste jezdili na prázdniny? vysněná dovolená?) ale je důležité aby toto místo bylo unikátní, jen a pouze vaše.

V tomto kroku bod zaměřte - dohledejte jeho souřadnice a vypište je ve formátu `{sf}` balíčku.

```{r geocode}
# tady budiž geokódování - čekám výstup jako objekt typu bod (POINT)
```

## Úkol druhý: Zakreslení do mapy

V tomto kroku zakreslete geokódované body do statické mapy. V mapě ukažte kromě vámi zvoleného bodu také naši drahou Alma Mater / GPS: 50°5′3.12″ N, 14°26′27.96″ E

Pro snazší orientaci dokreslete do mapy několik řek dle vlastního výběru.

```{r visualize}
# tady budiž obrázek, bohatší nežli teď...
library(ggplot2)
library(dplyr)
library(sf)

ekonomka <- data.frame(misto = "ekonomka",
                       geo = "POINT (14.44116 50.08427)") %>% 
  st_as_sf(wkt = "geo", crs = 4326)

ggplot() +
  geom_sf(data = RCzechia::republika()) +
  geom_sf(data = ekonomka, pch = 4, color = "red") +
  theme_void()

```

## Úkol třetí: Vytvoření okolí vlastního a zadaného bodu

Okolo *vlastního* bodu vytvořte okolí (buffer) s obvodem rovným polovině vzdálenosti mezi vlastním a zadaným bodem, okolo *zadaného* bodu (VŠE) vytvořte okolí 25 kilometrů. Oba buffery spojte do jednoho polygonu.

Buffery a spojený polygon zakreslete do stejné mapy jako v předchozím kroku; věnujte přitom pozornost slučitelnosti jednotek (metry, stupně). Je možné, že budete muset převádět souřadnicové systémy ze zeměpisného do rovinného.

```{r buffer}
# tady budiž dva buffery a jeden convex hull

ggplot() +
  geom_sf(data = RCzechia::republika()) +
  geom_sf(data = ekonomka, pch = 4, color = "red") +
  theme_void()
```

## Úkol čtvrtý: Průsečíky a plocha

Zjistěte, kolik obcí České repoubliky alespoň částečně obsaženo ve velkém spojeném polygonu + kolik z nich je v něm celou svojí plochou. Spočtěte obce + vypište celkovou plochu obou typů průsečíku:

```{r intersection}
# tady budiž výpis data framu - geometrie mě už nezajímá!
```

## Úkol pátý: Populace

Dopočtěte počet obyvatel spojeného polygonu a jeho doplňku (České republiky s vyříznutým polygonem). Zobrazte na mapě - řeky už nepotřebujeme - jako relativní údaj (hustotu / lidi na km²).

```{r kartogram}
# tady budiž hustota v hezčím obrázku

ggplot() +
  geom_sf(data = RCzechia::republika()) +
  geom_sf(data = ekonomka, pch = 4, color = "red") +
  theme_void()
```

## Úkol šestý: Zemědělská půda

Spočtěte průměrný podíl zemědělské půdy ve vašem polygonu a zbytkové části ČR; zakreslete do mapy jako relativní číslo (nezatížené rozdílem ploch) a krátce diskutujte.

```{r rastr}
# tady budiž ornice v hezčím obrázku

ggplot() +
  geom_sf(data = RCzechia::republika()) +
  geom_sf(data = ekonomka, pch = 4, color = "red") +
  theme_void()
```

## Úkol sedmý: Prostorová statistika

Ze sčítání lidu v roce 2021 máme k dispozici publikovaný výstup o dojížďce do zaměstnání podle druhu dopravy. Níže uvedený kód z této statistiky vybírá součet za muže a ženy (tj. bez rozdílu pohlaví) v úrovni detailu ORP.

Vezměte v potaz pouze ty dojížděče, kteří dojíždějí dopravním prostředkem "jízdní kolo" (dopravní prostředek číslo 7) / viz. kód níže.

Dojížděče dělíme na 3 skupiny:

-   dojíždí na kole (cyklista_TRUE)
-   dojíždí jinak (cyklista_FALSE)
-   nedojíždí (cyklista_NA)

Ověřte, zda je podíl cyklistů v prostoru náhodně rozložen (= zda pro něj existuje prostorová autokorelace).

Pokuste se podíl dojížděčů na kole vysvětlit pomocí nadmořské výšky panující v ORP polygonu; uvažujte dodaný raster `nadmorska_vyska`. Při extrakci hodnot z rasteru na ORP vyberte vhodnou agregační funkci, a svůj výběr zdůvodněte. 

Vlastní model uvažujte lineární, i.e. `stats::lm()`. O výsledku podejte zprávu.

```{r nuda-je}
library(terra)

# data ze staťáku...
secteni_cyklisti <- readr::read_csv("../data/sldb2021_vyjizdka_vsichni_prostredek_pohlavi.csv") %>% 
  filter(uzemi_cis == 65 & is.na(pohlavi_kod)) %>% 
  mutate(cyklista = prostredek_kod == 7) %>% 
  group_by(uzemi_kod, uzemi_txt, cyklista) %>% 
  summarize(pocet = sum(hodnota)) %>% 
  tidyr::pivot_wider(names_from = cyklista, 
                     values_from = pocet, 
                     names_prefix = "cyklista_")

# ... náhled na data;
head(secteni_cyklisti)

# pozor, tento řádek stahne z netu soubor o 72 mega...
nadmorska_vyska <- RCzechia::vyskopis(format = "actual", 
                                      cropped = F) 

# pro info: zde raster jako obrázek
plot(nadmorska_vyska)
```
